【裁判字號】    95,上易,711
【裁判日期】    950518
【裁判案由】    傷害
【裁判全文】
臺灣高等法院刑事判決                 95年度上易字第711號
上  訴  人  臺灣桃園地方法院檢察署檢察官
被      告  甲○○
選任辯護人  羅子武  律師
上列上訴人因被告傷害案件，不服臺灣桃園地方法院94年度易字
第14 69 號，中華民國95年3月1日第一審判決（起訴案號：臺灣
桃園地方法院檢察署94年度偵字第38號），提起上訴，本院判決
如下：
    主  文
上訴駁回。
    理  由
一、公訴意旨略以：被告甲○○為桃園縣蘆竹鄉○○村○○○路
    71巷優HOUSE 社區之住戶，乙○○為該社區保全行政人員。
    甲○○因不滿社區保全人員之服務態度，而於民國93年10月
    05日下午17時10分許，在上址之優HOUSE 社區大廳與乙○○
    理論，甲○○竟基於傷害人身體之犯意，以大廳服務台之筆
    筒向乙○○丟擲，致乙○○右手第4 指擦傷及疑似胸部挫傷
    等傷害。經乙○○告訴，認被告涉有刑法第二百七十七條第
    一項之傷害罪嫌云云。
二、按犯罪事實應依證據認定之，無證據不得認定犯罪事實，刑
    事訴訟法第一百五十四條第二項定有明文。又按證人依法應
    具結而未具結者，其證言不得作為證據；被告以外之人於審
    判外之言詞或書面陳述，除法律有規定者外，不得作為證據
    ；被告以外之人於審判外之陳述，雖不符前四條之規定，而
    經當事人於審判程序同意作為證據，法院審酌該言詞陳述或
    書面陳述作成時之情況，認為適當者，亦得為證據。當事人
    、代理人或辯護人於法院調查證據時，知有（刑事訴訟法）
    第一百五十九條第一項不得為證據之情形，而未於言詞辯論
    終結前聲明異議者，視為有前項之同意；刑事訴訟法第一百
    五十八條之三、第一百五十九條第一項、第一百五十九條之
    五第二項分別定有明文。訊據被告坦承於前開時、地，其妻
    駕車欲至該社區地下室停車，因未帶地下室鐵捲門之遙控器
    ，乃叫其小孩跑到社區大廳服務台，請告訴人乙○○開啟地
    下室鐵捲門，告訴人雖有叫黃慶福至地下室開啟，但黃慶福
    遲遲未開啟，其乃下樓至社區大廳服務台與告訴人理論，其
    有拿服務台之筆筒丟擲在服務台之櫃台上，筆筒內之筆、尺
    有掉落在櫃檯內、外及桌上等情，惟辯稱：其並未拿筆筒向
    乙○○丟擲，其係丟擲筆筒在服務台之櫃台上，筆筒及筆筒
    內之筆、尺等物品並未打到被害人，被害人亦未受傷等語，
    堅決否認有公訴人所指傷害犯行。公訴人指被告犯罪，無非
    以告訴人於檢察官訊問時之指訴、證人黃慶福於檢察官訊問
    時之證言、診斷證明書一件及被告於檢察官訊問時坦認有與
    告訴人理論並丟擲筆筒等資為論據。關於證據能力部分，公
    訴人所舉告訴人於檢察官訊問時之陳述，因告訴人之陳述亦
    屬人證中之證人陳述，證人即告訴人乙○○並無刑事訴訟法
    第一百八十六條第一項各款不得令其具結之事由，惟其於檢
    察官訊問時，依法應具結而檢察官未令其具結，依上開說明
    ，證人即告訴人乙○○於檢察官訊問時所為之陳述無證據能
    力，公訴人以之為證據，尚有未合，不得為證據。又乙○○
    於偵查中以書面所提出之陳報狀，係被告以外之人審判外之
    陳述，依上開說明，亦無證據能力，不得為證據。又關於證
    人乙○○、黃慶福於警詢之陳述，經原審於審理中調查該證
    據時，公訴人、被告及辯護人均未對於該證據之證據能力於
    言詞辯論終結前聲明異議，被告與辯護人僅爭執該項證據之
    證明力，被告之辯護人且表明對於該項證據之證據能力無意
    見，且審酌該項陳述係在警局時，警員依其訊問與證人回答
    之內容所作成，並無任何不實、不法作成之情形，原審依其
    作成時之情況，認為適當，依上開說明，認有證據能力。經
    查：(1)關於被告丟擲何物及如何丟擲部分：被告於警詢、檢
    察官訊問及原審訊問與審理中，均坦承其於前開時、地，有
    與告訴人理論，一時氣憤下，有將服務台之筆筒丟擲於服務
    台櫃檯桌上，筆筒與筆筒內之筆、尺，則散落於櫃檯內、外
    及櫃檯桌上等情，證人即告訴人乙○○於原審囑託台灣雲林
    地方法院法官訊問時就此亦供述稱：被告拿起筆筒往櫃檯丟
    等情，證人許周叡於原審法官訊問時證稱：當時其放學回家
    經過社區大廳，看到被告與告訴人乙○○在談話，乙○○在
    櫃檯內，被告在櫃檯外，其看到被告拿起櫃台桌上之筆筒往
    櫃檯桌面上丟，其未注意筆有無彈出櫃檯外或掉在櫃檯內地
    面等情。證人黃慶福於原審法官訊問時證稱：筆筒掉在櫃檯
    下方，筆就散落在櫃檯內、外都有等情，又依卷附該大廳服
    務台櫃檯情形之照片二張顯示：該服務台係在大廳之一隅，
    後側為大廳牆壁之一側，其餘三面以木質材料所圍成，櫃檯
    內並設有桌面、抽屜及座椅、櫃子等設備，在櫃檯面向大廳
    左側設有一木門可供出入該櫃台。當時被告係在櫃檯外側，
    告訴人乙○○則在櫃檯內側，站於櫃檯外之被告若將該筆筒
    直接朝站於櫃台內之乙○○丟擲，則丟擲後該筆統與筆筒內
    之物，理應順向依被告丟擲之方向全部散落於櫃檯內側。然
    依上開說明，被告丟擲後該筆筒與筆筒內之物品，係分別散
    落於櫃檯內、外及櫃檯桌面上，足認被告當時係以垂直方向
    將該筆筒由上而下丟擲在櫃檯桌面上，丟擲後筆筒與筆筒內
    之物始會散落於櫃檯內、外及櫃檯桌面上；被告並非將該筆
    筒直接朝在櫃檯內之告訴人陳麗真丟擲甚明。證人即告訴人
    乙○○於警詢所述被告拿起服務台之文具用品（訂書機、立
    可白、兩支原子筆、一支紅色螢光筆、塑膠尺一把）往其與
    黃先生（即黃慶福）身上丟過來云云，非但與其於原審囑託
    台灣雲林地方法院法官訊問時所述被告拿起筆筒往櫃檯丟等
    情，關於丟擲之方向、位置（一稱往櫃檯丟，一稱往其與黃
    慶福丟）及丟擲物品之內容（一稱丟擲筆筒，一稱丟擲訂書
    機、立可白、原子筆、螢光筆、塑膠尺等文具用品）不符，
    且亦與丟擲後筆筒與筆、尺散落情形不符，非可採信。證人
    黃慶福於警詢稱：被告拿起服務台上之筆筒向其秘書乙○○
    身上丟過來云云，其於檢察官訊問時稱：其警詢與告訴人乙
    ○○警詢所述屬實云云，其於原審法官訊問時則稱：被告丟
    擲筆筒係丟向乙○○，筆筒掉在櫃檯下方，筆散落在櫃檯內
    、外都有云云，其所述被告係將筆筒朝告訴人身上丟云云，
    顯與其所述丟擲後筆筒與其內物品散落於櫃檯內、外及櫃檯
    桌面之情形不符，且與告訴人乙○○於前開法官面前所述被
    告拿起筆筒往櫃檯丟之情不一致，更與前開所認事實不符，
    亦非可採。(2)關於告訴人如何受傷及受傷之部位部分：告訴
    人所提出之敏盛醫院診斷證明書，固記載告訴人於93年10月
    05日至該院急診，有右手第四指擦傷，疑似胸部挫傷等情；
    其中胸部是否受傷部分，於就診時並未經診斷確定，故記載
    為疑似胸部挫傷云云，經原審向該醫院函詢該次告訴人是否
    能確定受有胸部挫傷等情，經該院於94年11月30日以敏醫字
    第0940004471號函覆該院主治醫師意見以：病人於當日就診
    後離院，未再回院追蹤治療等情，顯無法確定告訴人受有胸
    部之挫傷，自不能以該診斷證明書所載疑似胸部挫傷，而推
    定被告確實受有胸部挫傷之傷勢，此部份自屬不能證明有成
    傷之結果。又告訴人於警詢陳稱：被告拿起文具用品往其與
    黃慶福身上丟過來，造成其現在之傷害，其受傷部位經醫院
    檢療為右手第四指擦傷，疑似胸部挫傷云云，其於前開原審
    囑託台灣雲林地方法院法官訊問時則稱：被告拿起筆筒往櫃
    檯丟，筆筒和筆是朝向我們（指其與黃慶福），其二人看到
    被告丟擲筆筒過來時有往後仰，而筆筒有彈起來打到其左手
    無名指，另外胸部也有被彈到，其係事後去洗手，才知道其
    手受傷云云，先後所述被告究係拿訂書機、立可白、原子筆
    、螢光筆、塑膠尺等文具用品往其與黃慶福身上丟擲，抑或
    拿筆筒往櫃檯丟，筆筒與筆朝向其與黃慶福？其究係右手第
    四指擦傷，抑或左手無名指受傷？均矛盾不一，已難採信。
    況如依其所述，被告係將筆筒與筆或文具用品朝向其與黃慶
    福丟擲，則丟擲後筆筒與筆等物，理當散落於櫃檯內側，然
    依前開說明，被告丟擲後筆筒與筆、尺等物，則係散落於櫃
    檯內、外與櫃檯桌面上，顯見告訴人此部份指陳與實情不符
    ，亦非可取。又證人黃慶福於警詢稱：被告拿起筆筒向乙○
    ○丟過來，其亦遭到原子筆彈到臉頰，當時其有作一個閃避
    的動作，所以沒看到被告如何擲筆筒傷到乙○○。事後其有
    看到乙○○右手小指有明顯之傷痕云云；其於檢察官訊問時
    僅陳述其與告訴人於警詢所述屬實，並未再就告訴人如何受
    傷為陳述。而其於原審法官訊問時則稱：被告拿筆筒丟過來
    ，其臉閃過去，就打到乙○○，被告丟筆筒是丟向乙○○，
    其怕被丟到，所以閃一邊，被告拿起來就往前甩，沒有打到
    伊，有打到乙○○，有看到乙○○手不知如何弄傷的云云；
    證人黃慶福所述被告係拿筆筒朝向陳麗真丟擲一節，依前開
    說明，顯與事實不符，難以採信。又證人黃慶福先後所述其
    是否有被打到一節，先則稱其亦遭原子筆彈到臉頰，嗣又改
    稱其臉閃過去，沒有打到伊云云；就乙○○如何受傷一節，
    先則稱其有作一個閃避的動作，所以沒看到被告如何擲筆筒
    傷到乙○○。事後其有看到乙○○右手小指有明顯之傷痕云
    云，嗣又改稱：其怕被丟到，所以閃一邊，被告拿起來就往
    前甩，沒有打到伊，有打到乙○○，有看到乙○○手不知如
    何弄傷的云云，先後所述杆格不一，且證人黃慶福警詢所述
    事後看到告訴人右手小指有明顯之傷痕，亦與告訴人前後所
    述右手第四指擦傷，或打到左手無名指云云，或診斷證明書
    所載告訴人右手第四指擦傷，均不相符，自難憑信。而證人
    黃慶福於原審法官訊問時看到乙○○手不知如何弄傷的云云
    ，綜認其亦不能證明確有看到乙○○手有受傷，然其亦係事
    後看到，且不知如何弄傷的，亦不能推定係被告所傷。被告
    始終否認告訴人當時有被筆筒或筆筒內之物品打到或受傷情
    事，證人許周叡於原審法官訊問時亦陳明：其沒有注意到被
    告丟筆筒時筆或筆筒有無打到乙○○等情。又被告當時與告
    訴人理論時有發生口角爭執，被告又有因一時氣憤往櫃檯桌
    上丟擲筆筒之動作，被告丟擲後若有打到告訴人身體，告訴
    人衡情應會注意及被告係丟擲何物？擊中其身體何處？被擊
    中處是否有受傷？然告訴人竟就被告丟擲何物，先稱係直接
    朝其與黃慶福身體丟擲文具用品之訂書機、立可白、原子筆
    、螢光筆、塑膠尺等物，嗣又改稱被告係朝櫃台丟執筆筒，
    所稱丟擲之物品內容、丟擲方向，竟南轅北輒，差異如此之
    大。且就擊中其身體之部位，先則稱朝其與黃慶福身上丟過
    來，造成其右手第四指及胸部受傷，嗣又改稱打到左手無名
    指，胸部也有被彈到云云。就被擊中處是否受傷一節，先則
    稱右手第四指擦傷，疑似胸部挫傷云云，嗣又改稱其係事後
    去洗手，才知道其手受傷云云，除有前後矛盾情形外，如依
    告訴人所述，其當時有被擊中，衡情應會先查看被擊中處是
    否受傷，尤其若被擊中之手指已破皮流血，自可於當場查看
    時一目了然。然依前開所述，竟係於事後去洗手時，才知道
    其手有受傷，且先後就其係那一隻手之何一手指受傷，竟有
    左、右手完全相反之陳述，顯見其事後縱有於洗手時發現手
    指受傷，亦不能證明係被告丟擲物品擊中或彈到所造成。而
    證人黃慶福於警詢自陳有閃避動作未見及被告如何傷及告訴
    人，且其亦自陳係事後始看見告訴人右手小指受傷，所稱傷
    處與告訴人所述明顯不符，且非當場所見，而係事後看到，
    自亦不能證明被告有傷害告訴人之行為。綜上所述，告訴人
    乙○○與證人黃慶福前後之指述，均有上開明顯瑕疵可指，
    而非可採，告訴人所提診斷證明書，依上開說明，亦不足以
    證明告訴人之傷係被告所傷。而被告所自白其有朝櫃檯桌面
    丟擲筆筒一節，因不能證明所丟擲物品有擊中告訴人，亦不
    能證明被告犯罪。(3)關於證人黃慶福於被告與告訴人爭執時
    是否在場一節：被告於原審審理中堅稱當時證人黃慶福並不
    在場等情，核與證人許周叡於原審法官訊問時所稱：其看到
    櫃檯內只有一個人，就是告訴人乙○○等情相符。乙○○於
    警詢時稱：被告進大廳說我們服務態度不好，後來警衛黃慶
    福進來大廳後，與我一起向被告解釋云云，於原審囑託台灣
    雲林地方法院法官訊問時則稱：被告來的時候，黃慶福就已
    經在了，並且黃慶福從來沒有離開過，其與被告討論過程，
    沒有爭執到哭泣云云，證人黃慶福於警詢則稱：我進入大廳
    ，被告很兇在罵告訴人，將告訴人罵到哭云云，其於原審
    法官訊問時稱：其上去時看到被告與告訴人在櫃檯吵云云，
    乙○○先後所述於其與被告爭執過程黃慶福是否全程在場，
    先後所述不一。而乙○○與黃慶福所述告訴人是否有被被告
    罵到哭一節，所述亦相互齟齬。且證人黃慶福於警詢稱其當
    時係在告訴人左手邊，而告訴人於原審囑託台灣雲林地方法
    院法官訊問時告訴人先則以圖示黃慶福係在其右手邊云云，
    繼又於被告辯護人詰問告訴人時繪另一圖示黃慶福係在其左
    手邊；顯然告訴人對黃慶福當時是否在場？是否全程在場？
    或中途到場？在其何側？，前後所述明顯游移不定。又黃慶
    福若於當時在場，依該櫃台之高度，證人許周叡既可見及櫃
    檯內之告訴人，則不論黃慶福當時係在告訴人左側或右側，
    許周叡應可見及，然許周叡於原審法官訊問時已具體陳明當
    時櫃檯內僅有告訴人一人等情。則黃慶福當時是否確實在場
    ，即非無疑。則告訴人與證人黃慶福上開所陳現場經過，即
    非無疑。(4)依上開說明，公訴人所舉證據，尚不足以證明被
    告犯罪，自應諭知被告無罪之判決。檢察官上訴意旨以：
    本件原審判決被告甲○○無罪，固非無見。惟查：告訴人乙
    ○○經原審囑託臺灣雲林地方法院訊問，於該院審判中結證
    稱案發當時被告持筆筒朝櫃檯丟擲，而筆筒及筒內之筆類文
    具均指向告訴人身體方向等語，核與目擊證人黃慶福結證稱
    被告係持筆筒朝伊及告訴人方向，往上方丟擲等語無何不符
    ，綜觀前開證言，足認彼時告訴人及證人黃慶福併肩站立桃
    園縣蘆竹鄉○○村○○○路71巷優HOUSE 社區大廳櫃檯內，
    而被告係持筆筒朝告訴人及證人黃慶福方向丟擲，僅因筆筒
    撞及櫃檯，其內文具彈出擊中告訴人之身體，始致告訴人成
    傷；次參被告自承筆筒為鐵質，其內裝有筆、尺等文具，而
    此等文具原即散置筆筒內，無固定裝置，被告為一般理性之
    人，持此盛裝筆類文具之筆筒朝人之身體方向丟擲，輔以物
    理上加速度作用，當可預見筆筒可能直接擲中告訴人身體，
    仰或擊中告訴人前方櫃檯，致筆筒或筆筒內之文具擊中告訴
    人身體，造成告訴人受傷之結果，猶起意為之，應認被告對
    於本件傷害結果之發生已經預見，竟以該結果之發生不違其
    本意，而具有傷害之不確定故意甚明。退步言，縱認被告係
    意在洩憤，而持筆筒朝櫃檯處丟擲，則其明知告訴人站立櫃
    檯後方，為免筆筒直接擲中告訴人之身體，仰或擊中櫃檯，
    致筆筒或筆筒內文具擊中告訴人，致告訴人成傷，猶應注意
    避免朝告訴人站立方向丟擲，依當時情形亦無不能注意之情
    事，詎其未盡此注意，猶往告訴人方向丟擲筆筒，致告訴人
    受有右手第4 指擦傷及疑似胸部挫傷等傷害，亦足認被告對
    於告訴人傷害之結果有過失，且其過失與本件傷害結果有相
    當因果關係。原審判決認適用法既有違誤，爰依刑事訴訟法
    第344條第1項、第361 條提起上訴。請將原判決撤銷，更為
    適當合法之判決。本院查：本院認定被告所為並未致使告訴
    人受傷，告訴人縱有受傷亦非被告所為，已如前述，自不應
    成立檢察官所指之上開不確定故意傷害罪或過失傷害罪，是
    原審為被告無罪之判決，核無不合，檢察官之上訴為無理由
    ，應予以駁回。
據上論斷，應依刑事訴訟法第368條，判決如主文。
本案經檢察官張秋雲到庭執行職務。
中    華    民    國    95    年    5     月    18    日
                  刑事第十一庭審判長法  官 張連財
                                    法  官 林明俊
                                    法  官 楊照男
以上正本證明與原本無異。
不得上訴。
                                    書記官 陳秋雄
中    華    民    國    95    年    5     月    18    日


司法院資訊處製作；財團法人民間司法改革基金會備份。
